臺灣高等法院刑事判決　　　　　　　　　　　　九十三年度上更(一)字第五四八號
　　上　訴　人
　　即　被　告　甲○○
　　選任辯護人　林達傑律師
右上訴人因違反著作權法等案件，不服臺灣基隆地方法院九十二年度訴字第三一三號
，中華民國九十二年八月八日第一審判決（起訴案號：臺灣基隆地方法院檢察署九十
二年度偵字第一一九０號），提起上訴，判決後，經最高法院發回，本院判決如左：
    主  文
原判決撤銷。
甲○○以明知為侵害著作權之物，意圖散布而陳列之方法，侵害他人之著作權，處有
期徒刑陸月，併科罰金新台幣拾萬元；有期徒刑如易科罰金及罰金如易服勞役，均以
銀圓參佰元即新臺幣玖佰元折算壹日。扣案如附表三、四、五、六所示之仿冒遊戲光
碟片（合計伍仟肆佰捌拾貳片）及附表三編號一至七所示遊戲光碟片仿冒商標圖樣之
外包裝暨仿冒遊戲光碟封面貳拾陸本均沒收。
    事  實
一、甲○○係台北縣瑞芳鎮○○路九十六號「小叮噹玩具店」負責人，其平日上午賣
    菜，下午即在上址店內販賣玩具、電視遊樂器與電腦軟體，明知如附表一所示之
    商標圖樣係日商新力電腦娛樂股份有限公司（以下簡稱「新力公司」），如附表
    二所示之商標圖樣係日商世雅股份有限公司（以下簡稱「世雅公司」）分別向智
    慧財產局為商標註冊登記，指定使用於商標法施行細則第四十九條第九類電腦、
    錄有電腦程式之卡帶、磁碟、光碟及卡匣等商品上，且均在專用期間內，享有商
    標專用權之商標圖樣，未經商標專用權人之同意或授權，不得非法使用上開商標
    圖樣。甲○○亦明知如附表三所示之遊戲光碟片，均係「新力公司」在日本國擁
    有著作財產權之電腦程式著作物，該等電腦程式著作物由著作權人「新力公司」
    在日本國首次發行時，即同時於本國管轄境內為發行，依著作權法第四條第一款
    規定，受我國著作權法之保護，非經著作權人「新力公司」之授權，不得擅自重
    製、散布或意圖散布而陳列，而附表四所示之遊戲光碟片，均係「世雅公司」在
    日本國擁有著作財產權之電腦程式著作物，上開著作物創作完成時間皆在九十一
    年一月一日以後，依著作權法第四條但書之規定，受我國著作權法之保護，非經
    著作權人「世雅公司」之授權，不得擅自重製、散布或意圖散布而陳列；又明知
    扣案如附表三編號一至七號所示之仿冒遊戲光碟片外包裝，分別印有不包括「PS
    冒與附表一所示「新力公司」享有商標專用權之商標圖樣相同之圖樣（詳如附表
    五之一：ＰＳ仿冒遊戲光碟片侵害權利一覽表「侵害註冊商標號數」欄編號一至
    七號所示外包裝商標畫面所示），另扣案如附表三、四、五、六所示之仿冒遊戲
    光碟片，該等仿冒遊戲光碟片透過電視遊樂器執行時，電視畫面亦會出現不詳人
    士所偽造之如附表一或附表二所示之商標圖樣。詎甲○○竟基於販賣仿冒商標商
    品及以明知為侵害著作權之物意圖散布而陳列之犯意，於民國九十二年一月初，
    在「小叮噹玩具店」內，向綽號「小林」真實姓名年籍不詳之成年男子，以仿冒
    之ＰＬＡＹＳＴＡＴＩＯＮ遊戲光碟片（即ＰＳ）每片新台幣（下同）二十元、
    仿冒之ＰＬＡＹＳＴＡＴＩＯＮII遊戲光碟片（即ＰＳII）ＶＣＤ每片四十元、
    ＤＶＤ每片一百元、仿冒之ＤＲＥＡＭＣＡＳＴ遊戲光碟片（即ＤＣ）每片三十
    元之價格，販入如附表三、四、五、六所示分別侵害「新力公司」、「世雅公司
    」商標權之仿冒遊戲光碟片（其中如附表三、四所示之仿冒遊戲光碟片並有分別
    侵害「新力公司」、「世雅公司」著作權情事）後，即將之陳列在上址店內，擬
    以仿冒之ＰＳ遊戲光碟片、ＰＳIIＶＣＤ遊戲光碟片、ＤＣ遊戲光碟片每片均五
    十元，仿冒之ＰＳIIＤＶＤ遊戲光碟片每片一百五十元之價格販售牟利，嗣於九
    十二年三月二十五日十八時許，甲○○在上址店內為警查獲，警員扣得甲○○所
    有供販賣所用印有與附表一、二所示公司享有商標專用權之商標圖樣相同之圖樣
    之仿冒遊戲光碟片封面二十六本、如附表三、四、五、六所示之仿冒遊戲光碟片
    五千四百八十二片（另加附表七所示光碟片，合計六千三百二十五片）及其附表
    三編號一至七號所示之仿冒上開「新力公司」商標圖樣之外包裝，另扣得空白光
    碟片五百片、燒錄機二台等物。
二、案經被害人「新力公司」、「世雅公司」訴由內政部警政署保安警察第二總隊第
    一大隊第一中隊報告台灣基隆地方法院檢察署檢察官聲請以簡易判決處刑，臺灣
    基隆地方法院改依通常程序審理。
    理  由
一、認定犯罪事實所憑之證據及理由：
（一）右揭事實，迭據被告甲○○於警偵訊、原審及本院審理時自白不諱，核與告訴
      代理人吳佳叡律師指訴之情節相符，且有如事實欄所載被告所有供販賣所用印
      有與附表一、二所示公司享有商標專用權之商標圖樣相同之圖樣之仿冒遊戲光
      碟片封面二十六本、如附表三、四、五、六所示之仿冒遊戲光碟片五千四百八
      十二片及其附表三編號一至七號所示之仿冒上開商標圖樣之外包裝扣案可佐（
      九二偵字第一一九０號卷第一九頁扣押物品清單），並有查獲現場照片十三張
      附卷可稽（同上偵卷第一五至一七頁），足認被告之自白與事實相符。
（二）商標專用權及著作權歸屬之認定：
  １、商標專用權之標的及歸屬認定：
      附表一所示之商標圖樣係日商新力公司，如附表二所示之商標圖樣係日商世雅
      公司分別向智慧財產局為商標註冊登記，指定使用於商標法施行細則第四十九
      條第九類電腦、錄有電腦程式之卡帶、磁碟、光碟及卡匣等商品上，且均在專
      用期間內，享有商標專用權之商標圖樣，未經商標專用權人之同意或授權，不
      得非法使用上開商標圖樣，有如附表一、二所示之商標註冊證及如附表一、二
      之商標圖樣畫面照片附卷足據（同上偵卷告證一），日商新力公司、世雅公司
      分別享有如附表一、二所示之商標專用權，甚明。
  ２、著作權標的及歸屬之認定：
  （１）著作權保護規範：
        按我國著作權法於民國七十四年七月十日修正由註冊主義改採原創主義，對
        於本國人兼採任意註冊主義，惟對於外國人仍採註冊主義。嗣於八十一年六
        月十日修正之著作權法廢止註冊主義改採絕對原創保護主義，惟仍許登記，
        登記僅為對抗要件，同時，追溯外國人著作保護規定（即增訂第一百零八條
        ），凡依民國七十四年七月十日修正著作權法註冊之外國人著作，仍享有我
        國著作權法之著作權。至於八十一年六月十日修正之著作權法及現行著作權
        法，不論本國人或外國人均採原創保護主義，惟在世界貿易組織協定在中華
        民國管轄區域內生效日之前（即九十一年一月一日），仍需符合首次發行或
        同步發行之要件。換言之，外國人之著作，於中華民國區域外，首次發行後
        三十日內在中華民國管轄區域內發行者，如該外國人之本國，對中華民國人
        之著作，在相同情形下，亦予以保護且經查證屬實者，得享有著作權，著作
        權法第四條第一款，定有明文。而日本昭和四十五年（一九七○年）五月六
        日法律第四十八號修正著作權法第六條之規定：「（受保護之著作權）著作
        符合以下各項規定者，受本法保護：日本國民之著作；最初在國內發行之著
        作（包括最初在本法規定以外之地方發行者，從該發行日三十日以內在日本
        國內發行之著作）；前二項以外，依據條約本國負有保護義務之著作」。核
        與我國著作權法第四條第一款之規定相當，堪認日本國民得依我國法第四條
        第一款之規定享有著作權。
  （２）附表三、四所示遊戲光碟片之著作權歸屬：
        經查，如附表三所示之遊戲光碟片，均係「新力公司」在日本國擁有著作財
        產權之電腦程式著作物，該等電腦程式著作物由著作權人「新力公司」在日
        本國首次發行時，即同時在本國管轄境內為發行等情，有卷附日本國發行資
        料、發票、進口報單、國內發行公司期初期末存量明細可稽（同上偵卷告證
        二），依著作權法第四條第一款規定，應受我國著作權法之保護；而附表四
        所示之遊戲光碟，均係「世雅公司」在日本國擁有著作財產權之電腦程式著
        作物，上開著作物創作完成時間皆在九十一年一月一日以後等情，有日本國
        發行資料存卷足憑，我國自九十一年一月一日正式加入「世界貿易組織」
        （ＷＴＯ），依「世界貿易組織」與貿易有關之智慧財產權協定（ＴＲＩＰ
        Ｓ）第三條國民待遇原則之規定，就智慧財產權之保護而言，每一會員給予
        其他會員國民之待遇不得低於其給予本國國民之待遇，準此，告訴人「世雅
        公司」之上開著作，依著作權法第四條但書之規定，亦受我國著作權法之保
        護，洵可認定。
（三）被告明知為意圖欺騙他人於同一商品使用相同於他人註冊商標之圖樣商品而販
      賣之事證：
  １、違反商標專用權之態樣：
      按商標之使用係指為行銷之目的，將商標使用於商品或其包裝、容器、標帖、
      說明書價目表或其他類似物件上，而持有、陳列或散布，使用於同一商品或類
      似商品，若附加相同或近似於他人註冊商標圖樣於商品之包裝、容器、說明書
      、價目表上，應即受他人商標專用權效力所拘束，此為商標法第六條第一項所
      明定。又透過電磁作用，如以遊樂器、光碟機、電腦主機之操作為媒介，始於
      電視或電腦螢幕前出現商標圖樣者，其標示型態足資一般商品購買人認識其表
      彰商品之來源者，解釋上應認屬於商標法第六條第一項之所稱之其他類似物件
      之範疇。
  ２、違反商標專用權方式：
      扣案如附表三編號一至七號所示之仿冒遊戲光碟片外包裝，分別印有不包括「
      PS設計圖」及「Play Station」此二商標圖樣在內之由不詳人士意圖欺騙他人
      而仿冒與附表一所示「新力公司」享有商標專用權之商標圖樣相同之圖樣，詳
      如附表五之一：ＰＳ仿冒遊戲光碟片侵害權利一覽表「侵害註冊商標號數」欄
      編號一至七號所示外包裝商標畫面所示，業據告訴代理人吳佳叡律師陳明，並
      有仿冒遊戲光碟片封面二十六本、查獲現場照片及扣案之上開仿冒遊戲光碟片
      外包裝足據（同上偵卷告證三）。另扣案如附表三、四、五、六所示之仿冒遊
      戲光碟片，該等仿冒遊戲光碟片透過電視遊樂器執行時，電視畫面亦會出現不
      詳人士所偽造之如附表一、二所示之「新力公司」、「西雅公司」商標圖樣等
      情，並有仿冒遊戲光碟片經由電視遊樂器在電視出現之商標圖樣畫面照片附卷
      可稽（同上偵卷告證四、本院前審卷告訴人提出之刑事陳報狀附件一至附件四
      ），如附表一、二所示之商標圖樣非但係「新力公司」、「世雅公司」分別向
      我國智慧財產局為商標註冊登記，應受我國商標法之保護，且係業界及消費者
      等相關大眾所共知之商標，被告明知所販入之仿冒遊戲光碟片，在上開外包裝
      上係仿冒該等商標圖樣之商品，足以使人與真品發生混淆，而該等仿冒遊戲光
      碟片透過電視遊樂器之執行，在電視畫面上會出現上開商標圖樣，被告仍予販
      賣，被告顯有意圖欺騙他人於同一商品使用相同於他人註冊商標之圖樣商品而
      販賣之犯行。
  ３、購買者縱於購買時明知係仿冒品，被告仍構成意圖欺騙他人之犯罪要件：
      按修正前商標法第六十三條所定刑罰，僅須行為人明知所販賣者為意圖欺騙他
      人而於同一商品使用相同於他人註冊商標之商品為已足，並不以使消費者產生
      混淆、誤認或陷於錯誤為成立要件。且擅自仿冒他人註冊商標之商品，本身即
      足以產生混淆，此在仿冒之初即已特定，是扣案之仿冒光碟究在何場所、以何
      種包裝、價格販售，或消費者是否知悉其為仿冒品，均與是否成立商標法第六
      十三條之罪無關，最高法院著有九十二年度台上字第二九一二號判決足資參照
      ，且商標之作用，乃在表彰商標專用權人所生產、製造、加工、檢選、批售或
      經紀之商品，使一般消費者認識該商標之商品，並可藉此辨明商品之來源與信
      譽。故如所販售之商標圖樣非原廠所製作，而係出於他人之仿冒者，若仿冒之
      商品，足以使一般消費者產生混同或誤認時，雖然交易相對人因該仿冒商品之
      價格低廉而不致產生混淆，惟對於其餘購買該商標產品之廣大消費者及商標專
      用權人而言，仍會因行為人之販賣行為而產生被欺騙之感覺，是行為人販賣仿
      冒商品，縱購買之相對人於購買時明知係仿冒商品，仍屬意圖欺騙他人，是被
      告明知而販賣相同商標圖樣之仿冒商品，應具備修正前商標法第六十三條販賣
      仿冒商標商品罪之主觀要件。故被告抗辯違犯修正前商標法第六十三條之罪，
      應同時具備同法第六十二條「意圖欺騙他人」之主觀構成要件，今真品光碟售
      價與仿品售價相差十倍有餘，故違法重製光碟業者應無藉由使用告訴人商標欺
      騙他人之意圖云云，顯屬卸責之詞，殊無可採。
（四）綜上所述，被告犯行事證明確，應予依法論科。
三、論罪：
（一）查：(1)著作權法於九十二年七月九日總統令修正公布，同日施行，將著作權法
      第八十七條、第九十三條，均予修正；又於九十三年九月一日修正公布，同年
      月三日生效，將九十二年七月九日修正公布施行之著作權法第八十七條、第九
      十三條規定，第九十一條之一再予修正。本件被告此部分以明知為侵害著作權
      之物（光碟）而意圖散布而陳列之行為，在九十二年七月九日修正後著作權法
      中，係犯該著作權法第八十七條第六款、第九十三條第一項，意圖營利，明知
      為侵害著作財產權之物意圖散布而公開陳列罪，法定刑為二年以下有期徒刑、
      拘役或科或併科新台幣五十萬元以下罰金；依九十三年九月三日修正公布生效
      之著作權法規定，係犯該著作權法第九十一條之一第三項，明知為侵害著作財
      產權之重製物意圖散布而公開陳列，其重製物為光碟罪，法定刑為六個月以上
      三年以下有期徒刑，得併科新台幣二十萬元以上二百萬元以下之罰金。然被告
      之行為，依九十二年七月九日修正前之著作權法規定，因違反該著作權法第八
      十七條第二款之情事，故係犯該著作權法第九十三條第三款之「以明知為侵害
      著作權之物意圖散布而陳列」罪，法定刑為二年以下有期徒刑，得併科新台幣
      十萬元以下罰金。比較行為時法、中間時法及裁判時法適用結果，以上開九十
      二年七月九日修正前之著作權法較有利於被告，依刑法第二條第一項但書之規
      定，應適用九十二年七月九日修正前著作權法之規定；(2)又按被告行為後，商
      標法於九十二年五月二十八日修正公布，於同年十一月二十八日生效，就自訴
      人起訴被告所犯商標法第六十二條第一款之罪名，修正前規定：「意圖欺騙他
      人，於有關同一商品或服務使用相同之註冊商標或團體標章」。而修正後商標
      法第六條已規定為行銷之目的，將商標用於商品、服務或其有關之物件，或利
      用平面圖像、數位影音、電子媒體或其他媒介物足以使用相關消費者認識其為
      商標者，均屬商標之使用，故就上開修正前六十二條第一款之條文為文字修正
      ，移列為八十一條第一款：「未得商標權人或團體商標權人同意，於同一商品
      或服務，使用相同之註冊商標或團體商標。」，修正前後不同之處，在於新法
      刪除「意圖欺騙他人」之文字。又修正前商標法第六十三條有關販賣仿冒商標
      商品或意圖販賣輸出入或陳列仿冒商標商品罪之規定，修正移列為第八十二條
      ，法條文字均未變更，則雖修正前商標法第六十二條第一款規定與修正後商標
      法第八十一條第一款規定之法條，有上述文字上之差異，然商標法關於擅自使
      用他人商標專用權之處罰，性質上即含有欺騙他人之意思，故新法刪除「意圖
      欺騙他人」之主觀要件，乃因該罪之本質使然，故應認修正後商標法第八十一
      條、八十二條規定與修正前商標法第六十二條、第六十三條規定之要件，尚無
      二致，且法定刑度均屬相同，比較新舊法節結果，修正後商標法第八十一條規
      定，對於被告並無不利，依刑法第二條第一項前段規定，自應適用修正後商標
      法第八十二條規定論擬。
（二）被告明知附表三、四之仿冒遊戲光碟片，由係侵害著作權人「新力公司」、「
      西雅公司」之物，竟意圖販賣而陳列在其經營之「小叮噹玩具店」，核係犯九
      十二年七月九日修正公布前之著作權法第八十七條第二款、第九十三條第三款
      之明知為侵害著作權之物意圖散布而陳列罪。其持有之低度行為，為陳列之高
      度行為吸收，不另論罪；又附表三編號一至七所示之仿冒遊戲光碟片外包裝、
      分別印有附表一所示「新力公司」商標、附表三、四、五、六所示之仿冒光碟
      ，透過電視遊樂器之執行，在電視畫面上會出現附表一、二所示之商標圖樣，
      被告意圖營利而販入，被告顯有於同一商品使用相同於他人註冊商標之圖樣商
      品而販賣之犯行。核被告此部分之行為，係犯修正後商標法第八十二條之未經
      商標專用權人同意，於同一商品使用相同於他人註冊商標之圖樣商品而販賣罪
      。其販入後意圖販出而陳列之行為，為販入之行為吸收，不另論罪。所犯上開
      二罪，具有方法結果牽連關係，應從一重之九十二年七月九日修正公布前施行
      之著作權法第八十七條第二款、第九十三條第三款之「以明知為侵害著作權之
      物意圖散布而陳列」罪論處。
（三）按九十二年七月九日修正公布前施行之著作權法九十四條之常業犯規定，係就
      犯同法第九十三條第三款之各種犯罪態樣為常業之行為所設之處罰規定，申言
      之，如行為人以常業之犯意而販出侵害著作權之物，固成立意圖營利而交付之
      該罪，如為販賣而有陳列之行為，亦無須就其先前之陳列行為另行論罪，惟未
      及販出，即被查獲，仍應成立明知侵害著作權之物意圖散布而陳列為常業罪，
      合先敘明。本件公訴人關予違反著作權部分，係起訴被告犯九十二年七月九日
      修正公布前施行之著作權法第九十四條、第九十三條之「以犯以明知為侵害著
      作權之物意圖營利而交付罪」為常業罪。然被告所犯明知為侵害著作權之物而
      意圖散布而陳列之常業犯行，業經公訴人在起訴之犯罪事實中敘述明確，雖其
      論罪法條因法規競合選擇關係，只須選擇適用上述關於意圖營利而交付行為之
      常業犯法條論擬，毋庸另行就意圖營利交付前之陳列行為重複法評價。惟應認
      公訴意旨所選擇適用法條涵攝之過程，針對「陳列」之事實，所觸犯之法條係
      指「明知為侵害著作權之物，意圖散布而陳列之常業犯」。惟查：被告設於台
      北縣瑞芳鎮○○路九十六號「小叮噹玩具店」其營業項目包括販賣玩具、電視
      遊樂器與電腦軟體，非僅止於侵害著作權之光碟，有卷附「小叮噹玩具店」相
      片足稽。又本件查扣獲之光碟六千三百二十五片，其中侵害著作權者，僅附表
      三、四總計一百零一片，不及查扣光碟總數六十分之一，相較於被告其他營業
      項目，所佔比率甚低，已難認係主要之營收，而有恃此維生以之為常業之意，
      雖公訴人以被告前此有違反著作權法經判處有期徒刑四月之前案記錄，其再犯
      本案之罪，顯係以此為業云云。然被告於八十九年間所涉違反著作權法案件，
      所查扣之侵害著作權物之數量，亦僅二百四十六片，有台灣基隆地方法院八十
      九年度訴字第二一六號判決附卷足憑。況是否有違反著作權法之前案記錄與常
      業犯之要件，並無直接之關連，自不得執此為常業犯意之旁佐，公訴人起訴法
      條容有誤會，自應予變更。
（四）公訴意旨另以：被告甲○○係設於台北縣瑞芳鎮○○路九十六號「小叮噹玩具
      店」負責人明知如附表一、二（即起訴書附表一）所示之商標係附表一、二所
      示商標專用權人向經濟部中央標準局（現改制為經濟部智慧財產局）申請核准
      取得擁有商標專用權之物，亦明知附表三、四（即起訴書附表二）所示遊戲光
      碟，係附表三、四所示著作權人在日本國擁有著作財產權之電腦程式著作物，
      該電腦程式著作物由著作權人在日本首次發行後，即由該著作權人於三十日內
      在中華民國管轄境內為首次發行，依著作權法第四條規定，仍受我國著作權法
      之保護，非經著作權人之授權，不得擅自重製、散布或意圖營利而交付，竟基
      於常業之犯意，自民國九十二年一月間起，在「小叮噹玩具店」內，向綽號「
      小林」真實姓名年籍不詳男子，以ＰＬＡＹ　ＳＴＡＴＩＯＮ（下稱ＰＳ）每
      片新台幣二十元、ＰＬＡＹ　ＳＴＡＴＩＯＮ　２（下稱ＰＳ２）ＶＣＤ每片
      四十元、ＤＶＤ每片一百元、ＤＲＥＡＭ　ＣＡＳＴ（下稱ＤＣ）每片五十元
      之價格購入附表三、四、五、六、七（即起訴書附表三）侵害他人商標權與著
      作權之仿冒遊戲光碟後，連續均以ＰＳ、ＰＳ２ＶＣＤ、ＤＣ每片五十元、Ｐ
      Ｓ２ＤＶＤ每片一百元之價格販售於不特定之人圖利，又甲○○所販賣之前述
      仿冒遊戲光碟封面或、遊戲光碟透過電視遊樂器執行時，在電視畫面亦出現他
      人所仿冒、與附表一所示商標近似並為相同之使用之圖樣，並有「Ｌｉｃｅｎ
      ｓｅｄｂｙ　ＳｏｎｙＣｏｍｐｕｒｔｅｒ　Ｅｎｔｅｒｔａｉｎｍｅｎｔ
      　Ｉｎｃ. 」之授權文字，而與上開商標權人所產銷之真品混淆，致生損害於
      上開商標權人。因認被告涉犯九十二年七月九日修正公布前施行之著作權法第
      九十四條、九十三條之以明知為侵害著作權之物意圖營利而交付為常業罪、連
      續犯修正前商標法第六十三條之販賣仿冒商標之商品罪、連續犯刑法第二百十
      六條、第二百十條之行使偽造私文書罪云云。
      (1)惟按被告或共犯之自白不得做為有罪判決之唯一證據，仍應調查其他必要之
        證據，以察其是否與事實相符，刑事訴訟法第一百五十六條第一項定有明文
        ，本件公訴人認被告涉犯上開罪嫌，係以被告自白已出售查扣如附表三、四
        、五、六、七（即起訴書附表三）所示之遊戲光碟為其主要之論據，惟對於
        出售予何人均乏證據足資旁佐，自不足為不利被告已售出之認定。
      (2)再者，附表七所示之（起訴書附表三箱號十三、十四號ＰＳ２光碟共計八百
        四十三片，並未侵害商標、著作權，透過電視遊樂器，在電視畫面未出現不
        詳人士所偽造之「Licensed by SonyComputerEntertainment Inc.」或「Pr
        oduced by or under Licesen fromSegaEnterprises Lit.」等文字，亦無
        構成連續行使偽造準私文書之可言，有告訴人所提如附表七之一所示ＰＳ２
        仿品光碟侵害權利一覽表（未侵害商標、著作權，亦無偽文畫面）足憑，並
        有扣案箱號十三、十四號ＰＳ２光碟可稽，故此部分光碟縱有販出，亦無從
        認定有公訴人所指之犯行。（且此部分光碟，亦不包括在陳列犯行之行為客
        體內，附此敘明）。
      (3)雖扣案如附表三、四、五、六所示之仿冒遊戲光碟片，透過電視遊樂器，在
        電視畫面會出現不詳人士所偽造之「Licensed by Sony ComputerEntertain
        m ent Inc.」或「Produced by or under Licesen from Sega Enterprises
        Lit.」等文字，用以表明為「新力公司」或「世雅公司」製造或授權之意思
　      ，足以對外表示該等光碟片產品係「新力公司」、「世雅公司」所生產之用
        意之證明，足以生損害於「新力公司」、「世雅公司」之信譽。然依上說明
        ，既無補強證據足為被告曾販出附表三、四、五、六光碟之旁佐，即難認已
        將上述準私文書置於行使之狀態，又查無證據證明上開光碟為被告重製，則
        單純持有偽造私文書之行為，刑法亦無處罰之明文，自不構成行使偽造文書
        罪。同理，公訴意旨關於連續販出仿冒商標商品之犯行，亦屬不能成立。
      (4)綜上說明，就公訴意旨所指上開犯行，尚屬不能證明。惟因公訴人所指明知
        侵害著作權之物意圖營利而交付為常業事實若成立犯罪，與前揭經本院認定
　　　　有罪之著作權法所處罪刑部分，乃法律上針對各階段行為皆設有處罰規定之
　　　　同一案件，屬實質上一罪；又其所指連續販出仿冒商標商品罪及連續行使偽
        造私文書罪，公訴人又認為與起訴經判決有罪之違反著作權法及商標法部分
        ，具有牽連犯及連續犯之裁判上一罪之關係，爰均不另為無罪之諭知，附此
        敘明。
四、撤銷改判及理由：
    原審為被告科刑判決之諭知，固非無見。惟：
（一）原審認被告成立以明知侵害著作權之物，意圖營利而交付為常業罪、連續販出
      仿冒商標商品罪及連續行使偽造私文書罪，尚與事實不符，另扣案如附表七所
      示新力公司ＰＳ２光碟共計八百四十三片，未侵害商標、著作權原審認定被告
      陳列之上述光碟有侵害著作權及商標權，亦有違誤。故被告上訴意旨就常業犯
      之認定部分，指摘原審判決不當為有理由。
（二）扣案如附表三編號一至七號所示之仿冒遊戲光碟片外包裝，分別印有不包括「
      PS設計圖」及「Play Station」此二商標圖樣在內之由不詳人士意圖欺騙他人
      而仿冒與附表一、二所示「新力公司」、「世雅公司」享有商標專用權之商標
      圖樣相同之圖樣，詳如附表五之一：ＰＳ仿冒遊戲光碟片侵害權利一覽表「侵
      害註冊商標號數」欄編號一至七號所示外包裝商標畫面所示，其餘仿冒遊戲光
      碟片外包裝則無侵害商標之圖樣，原審認扣案如附表三、四、五、六所示之仿
      冒遊戲光碟片，在外包裝上均有由不詳人士意圖欺騙他人而仿冒與附表一、二
      所示「新力公司」、「世雅公司」享有商標專用權之商標圖樣相同之圖樣云云
      ，事實認定與卷證資料不符，
（三）本案涉及仿冒商標之遊戲光碟僅扣案如附表三、四、五、六所示之仿冒遊戲光
      碟片（合計伍仟肆佰捌拾貳片），已如前述。原審將附表七所示新力公司ＰＳ
      ２光碟共計八百四十三片，未侵害商標、著作權之光碟，認均有仿冒商標圖樣
      及侵害著作權，自屬違誤。
（四）原審判決後，商標法已於九十三年五月二十八日修正公布，於同年十一月二十
      八日生效，原審未及審酌適用修正後之商標法第八十二條規定，亦有未洽。
（五）扣案光碟數量雖高達六千三百二十五片，但依告訴人指訴，其中僅有原判決附
      表三及附表四，總計一百零一片係侵害著作權，且告訴人又未就附表五、附表
      六所示共六千二百二十四片光碟是否擁有我國著作權提出足資證明之證據資料
      ，則就其餘查扣光碟片是否亦同時侵害其著作權，應於查明認定，原判決一併
      泛稱仿冒遊戲光碟，而未詳為究明，亦有未合。
五、科刑及其審酌事項：
    爰審酌被告甲○○前有違反著作權法前案記錄，從事電視遊樂器材業務，為圖不
    法利益，故意侵害他人享有之智慧財產權，破壞我國保護智慧財產權之國際形象
    ，查扣之仿冒遊戲光碟片數量，侵害他人智慧財產權情節，惟念被告犯罪後坦承
    犯行、態度良好，家中有罹病雙親及稚齡幼子需其照顧撫育，有診斷證明書及戶
    及罰金易服勞役之折算標準。
六、沒收：
    附表三所示扣案新力公司著作權片共八十一片，附表四所示扣案世雅公司著作權
    片共二十片，除違反著作權外，並侵害商標權，附表三編號一至七所示遊戲光碟
    片仿冒商標圖樣之外包裝、附表五所示扣案新力公司ＰＳ遊戲光碟片共計四千三
    百三十一片，及附表六所示扣案世雅公司ＤＣ光碟片共計一千○五十片暨仿冒遊
    戲光碟封面貳拾陸本，均係侵害他人商標專用權，業如上述，故均應依修正後商
    標法第八十三條之規定宣告沒收之。至於扣案如附表七所示新力公司ＰＳ２光碟
    共計八百四十三片，未侵害商標、著作權，透過電視遊樂器，在電視畫面會出現
    不詳人士所偽造之「Licensed by Sony Computer Entertainment Inc.」或「
    Produced by or under Licesen from Sega Enterprises Lit.」等文字，亦無
    構成連續行使偽造準私文書之可言，另扣案之空白光碟片五百片、燒錄機二台，
    尚乏事證認定與本案有何關聯，既非被告所有專供本件犯罪所用之物，自不應為
    沒收之諭知。
據上論斷，應依刑事訴訟法第三百六十九條第一項前段、第三百六十四條、第三百條
、第二百九十九條第一項前段，九十二年七月九日總統令修正公布施行前著作權法第
八十七條第二款、第九十三條第三款，修正後商標法第八十二條、第八十三條，刑法
第十一條前段、第二條、第五十五條、第四十一條第一項前段、第四十二條第二項，
現行法規所定貨幣單位折算新台幣條例第二條，判決如主文。
本案經檢察官謝英民到庭執行職務。
中　　　華　　　民　　　國　　九十三　　年　　十二　　月　　　十四　　　日
                              臺灣高等法院刑事第十一庭
                                  審判長法  官  楊　照　男
                                        法  官  王　詠　寰
                                        法  官  江　振　義
右正本證明與原本無異。
檢察官如不服本判決，應於收受送達後十日內向本院提出上訴書狀，其未敘述上訴之
理由者並得於提起上訴後十日內向本院補提理由書（均須按他造當事人之人數附繕本
）。
                                        書記官  劉　文　美
中　　　華　　　民　　　國　　九十三　　年　　 十二 　　月　　 十六 　　日
附錄：本案論罪科刑法條全文
商標法第八十二條
明知為前條商品而販賣、意圖販賣而陳列、輸出或輸入者，處一年以下有
期徒刑、拘役或科或併科新臺幣五萬元以下罰金。
著作權法第九十三條
意圖營利而有下列情形之一者，處二年以下有期徒刑、拘役，或科新臺幣五十萬元以
下罰金：
一  違反第七十條規定者。
二  以第八十七條第二款、第三款、第五款或第六款之方法侵害他人之著
    作財產權者。
非意圖營利而犯前項之罪，其重製物超過五份，或權利人所受損害超過新
臺幣三萬元者，處一年以下有期徒刑、拘役，或科或併科新臺幣二十五萬
元以下罰金。
附表一：新力公司商標權圖樣
附表二：世雅公司商標權圖樣
附表三：扣案新力公司著作權片（共八十一片）
附表四：扣案世雅公司著作權片（共二十片）
附表五：扣案新力公司ＰＳ遊戲光碟片共計四千三百三十一片
附表五之一：ＰＳ仿冒遊戲光碟片侵害權利一覽表（附表三所示八十一片及附表五所
            示四千三百三十一片）
附表六：扣案世雅公司ＤＣ光碟片共計一千○五十片
附表六之一：ＤＣ仿冒光碟片侵害權利一覽表
附表七：扣案新力公司ＰＳ２光碟共計八百四十三片
附表七之一：ＰＳ２仿品光碟侵害權利一覽表（未侵害商標、著作權，亦無偽文畫
            面）
